【裁判字號】    97,上易,151
【裁判日期】    970604
【裁判案由】    侵權行為損害賠償
【裁判全文】
臺灣高等法院民事判決                 97年度上易字第151號
上  訴  人  甲○○
被上訴人    乙○○
上列當事人間侵權行為損害賠償事件，上訴人對於中華民國97年
1月3日臺灣板橋地方法院96年度訴字第2478號第一審判決提起上
訴，本院於97年5月21日言詞辯論終結，判決如下：
    主  文
原判決關於駁回上訴人後開第2項之訴及其假執行之聲請，暨該
訴訟費用部分均廢棄。
被上訴人應再給付上訴人新台幣壹萬捌仟捌佰元，及自民國九十
六年三月十九日起至清償日止，按年息百分之五計算之利息。
其餘上訴駁回。
廢棄改判部分第一、二審訴訟費用，由被上訴人負擔。駁回上訴
部分第二審訴訟費用，由上訴人負擔。
    事實及理由
一、上訴人主張：兩造均為坐落臺北縣土城市○○街之成功座標
    公寓大廈之住戶，上訴人並為該大廈管理委員會之主任委員
    。被上訴人前在社區電梯內張貼未經管委會核准蓋章之公告
    ，上訴人發覺後予以撕毀，被上訴人因而心生不滿，竟基於
    散布文字而誹謗之犯意，分別於民國95年9月22日、23日在
    上訴人所張貼之社區公告上，填寫內容略為：「沒有領牌的
    主委，儘快到縣政府和市公所領牌，撒大錢巴結住戶錢夠用
    嗎？沒印章領錢哦。不要丟臉到處借錢，社區沒那麼窮，騙
    善良的住戶，想花錢買，錢多嗎？」等文字而散布之，足以
    毀損上訴人名譽。被上訴人前開誹謗行為，並經原法院刑事
    庭96年度易字第1465號刑事判決有罪確定成立誹謗罪。爰依
    民法第184條第1項前段、第195條規定請求被上訴人應賠償
    上訴人非財產上之損害新台幣（下同）20萬元本息。原審判
    決被上訴人應給付上訴人1200元及自96年3月19日起至清償
    日止按年息5%計算之利息，並駁回上訴人其餘請求。上訴人
    就其敗訴部分不服提起上訴，其上訴聲明：(1)原判決不利於
    上訴人部分廢棄。(2)前開廢棄部分，被上訴人應再給付上訴
    人19萬8800元及自起訴狀繕本送達翌日起至清償日止按年息
    5%計算之利息。(3)願供擔保請准宣告假執行。
二、被上訴人則以：上訴人係未經合法選出之成功座標公寓大廈
    管理委員會主任委員。被上訴人因受里長林阿城之託，張貼
    中秋聯歡晚會之通知，詎上訴人竟以所有張貼通知均須經過
    其蓋章同意始准張貼為由，將被上訴人張貼之里長通知撕毀
    。被上訴人方在社區公告上加註前開字句，張貼在成功座標
    公寓大廈的第四電梯裡面，並未對外公開。被上訴人未侵害
    上訴人權利，僅是基於社區利益，以張貼公告方式表示個人
    意見，希能喚起社區所有住戶重視社區利益，並無誹謗或妨
    害上訴人名譽之故意等語，資為抗辯。其答辯聲明：上訴駁
    回。
三、查兩造均係址設臺北縣土城市○○路之「成功座標」公寓大
    廈之住戶，上訴人係前開大廈住戶所選出之管理委員會主任
    委員，緣被上訴人前在社區電梯內張貼未經管委會核准蓋章
    之里長公告（內容係關於中秋節聯歡晚會），經上訴人發覺
    後予以撕毀，致被上訴人心生不滿，且被上訴人個人認為臺
    北縣政府並未核備上訴人為「成功座標」公寓大廈住戶管理
    委員會主任委員，遂意圖散布於眾，基於以文字指摘足以毀
    人名譽之事之犯意，於民國95年9月22日及23日，接續於臺
    北縣土城市○○路31號31、33號社區電梯內，在上訴人所張
    貼退還影印機予里辦公室另行洽租之社區公告上，填寫「人
    老是個寶，活到六、七十，還管事都不嫌老，影印機用不到
    3年，故障頻繁，騙善良的住戶，想花錢買新的，錢多嗎，
    不是沒印章領錢！」「縣政府和市公所不核准的管委會，撒
    大錢巴結住戶，錢夠用嗎，沒印章領錢哦，不要丟臉到處亂
    借錢，社區沒那麼窮」、「沒有領牌的主委儘快到縣政府和
    市公所領取，領3個月了，還沒領到，真可憐，不會辦，去
    補習好了。」等文句。而被上訴人前揭行為，亦經台灣板橋
    地方法院刑事庭認係犯刑法第310條第2項、第1項之加重誹
    謗罪，而以86年度易字第1465號判處罰金2萬元，並因合於
    中華民國96年罪犯減刑條例第2條第1項第3款規定，減為罰
    金1萬元。此為兩造所不爭執，有照片可稽（見本院卷第47
    頁），並經本院依職權調閱台灣板橋地方法院96年度易字第
    1465號刑事卷宗查明無訛。
四、上訴人主張被上訴人於前開張貼公告上書寫不雅文句之加重
    誹謗行為，已損害其個人名譽，爰依侵權行為法律關係請求
    賠償等語，被上訴人則以前詞置辯。經查：
(一)按因故意或過失，不法侵害他人之權利者，負損害賠償責任；
  不法侵害他人之身體、健康、名譽、自由、信用、隱私、貞操
  ，或不法侵害其他人格法益而情節嚴重者，被害人雖非財產上
  之損害，亦得請求賠償相當之金額，其名譽被侵害者，並得請
  求回復名譽之適當處分，民法第184條第1項前段、第195條第1
  項分別定有明文。次按名譽權，係人在社會上應與其地位相當
  之尊敬或評價之利益為內容之權利，各人按其地位，有其相當
  之品格、聲望及信譽。故決定行為人對他人之名譽是否毀損，
  不僅以其行為之性質為一般客觀之觀察，尚應參酌被害人之社
  會地位，以決定其行為是否構成侵害名譽之行為。又名譽有無
  受損害，應以社會上對個人評價是否貶損作為判斷之依據，苟
  其行為足以使他人在社會上之評價受到貶損，不論其為故意或
  過失，均可構成侵權行為，其行為不以廣佈於社會為必要，僅
  使第三人知悉其事，亦足當之（最高法院90年度台上字第646
  號判例參照）。
(二)查被上訴人於系爭公告書寫前揭文句，為兩造所不爭執。觀其
  內容，乃恣意指摘上訴人不具成功座標公大廈管理委員會主任
  委員資格，對社區影印機使用及管理費財務運用不當，欺騙社
  區住戶，其用字遣詞已如謾罵，非單純之意見表示，顯已對上
  訴人個人人格、信譽造成貶抑，而損害其名譽。且上開公告張
  貼於社區電梯，為社區住戶出入所得共見共聞，堪認構成侵權
  行為。
五、按人格權被侵害者，關於非財產上之損害，加害人雖亦負賠
    償責任，但以相當之金額為限，此觀民法第195條第1項規定
    甚明。所謂相當，自應以實際加害情形與其人格權受影響程
    度，加害人與被害者雙方之身分地位、經濟狀況及其他一切
    情形核定之（最高法院47年台上字第1221號、51年台上字第
    223號判例參照）。查上訴人初中畢業，曾與配偶共同經營
    建材生意迄至84年止，嗣以打零工，當看護為業，92年後即
    賦閑在家，其名下有房地四筆。被上訴人則為高中畢業，原
    與配偶共同開設成衣代工廠，嗣配偶改開計程車，伊則照顧
    小孩，或擺設路邊攤，後至百貨內衣專櫃上班，再至三商美
    邦人壽公司擔任保險業務員，其名下亦有房地三筆。此經兩
    造陳明在卷（見本院卷第37頁），並有名片及稅務電子閘門
    財產所得調件明細表可稽（見本院卷第42、49至57頁）。爰
    衡酌兩造同為成功座標公寓大廈住戶，因張貼公告認知不同
    而生本件爭執，暨兩造身分地位及經濟狀況等一切情狀，本
    院認上訴人所得請求之非財產上損害以2萬元為適當。
六、從而，上訴人依侵權行為法律關係，請求被上訴人給付2萬
    元，及均自起訴狀繕本送達翌日即自96年3月19日起至清償
    日止，按年息5%計算之利息為有理由，應予准許，逾此請求
    洵屬無據，應予駁回。原審僅判決被上訴人應給付1200元，
    就其餘應准許部分（1萬8800元），為上訴人敗訴之判決，
    並駁回其假執行之聲請，尚有未洽，上訴意旨求予廢棄改判
    ，為有理由，爰由本院予以廢棄改判如主文第2項所示。至
    上訴人請求不應准許部分，原判決為上訴人敗訴之判決，並
    駁回其假執行之聲請，經核於法並無不合，上訴意旨求予廢
    棄改判，為無理由，應駁回其上訴。又本件請求金額未逾
    150萬元，不得上訴三審，無假執行聲請必要，併此敘明。
七、據上論結，本件上訴，為一部有理由，一部無理由，依民事
    訴訟法第450條、第449條第1項、第79條，判決如主文。
中    華    民    國    97    年    6     月    4     日
                    民事第一庭
                        審判長法  官  張耀彩
                              法  官  林金吾
                              法  官  盧彥如
正本係照原本作成。
不得上訴。
中    華    民    國    97    年    6     月    5     日
                              書記官  鄭兆璋


司法院資訊處製作；財團法人民間司法改革基金會備份。
